臺灣臺中地方法院民事裁定
111年度事聲字第51號
異  議  人  許 英 善
相  對  人  楊蔡瑞香
上列當事人間請求聲明異議事件，本院裁定如下：
    主    文
原裁定廢棄。
相對人應給付異議人之訴訟費用額確定為新臺幣2,319元，及自
本裁定送達翌日起至清償日止，按週年利率5％計算之利息。
    理    由
一、異議意旨略以：關於本院109年度中簡字第638號、109年度
    簡上字第478號返還土地事件（下稱本案訴訟）之歷審訴訟
    費用，異議人聲請本院司法事務官確定訴訟費用額，經本院
    司法事務官以111年度司聲字第614號裁定（下稱原裁定）確
    定相對人應給付異議人之訴訟費用額為1,235元本息。然而
    ：①異議人予第一審繳納之裁判費為11,989元，經第一審判
    決應取回85％，故為10,191元（為異議人應取之金額）。②異
    議人予臺中市中山地政事務所（下稱中山地政）繳納測量規
    費共4,225元，確認為異議人應取之金額。③第二審由相對人
    繳納裁判費15,360元予判決應取回32％，故應取回金額為4,9
    15元。④如第二審判決附表二所示，相對人應給付異議人之
    金額為2,016元、720元、2,581元。⑤以上4項正負總結算之
    金額為14,818元【計算式：(10,191元＋4,225元)－4,915元＋(
    2,016元＋720元＋2,581元聲請人部分)＝總金額14,818元】，
    即異議人應取回之金額為14,818元。原裁定所確定之訴訟費
    用額有誤，爰依法聲明異議等語。
二、按訴訟費用，由敗訴之當事人負擔，民事訴訟法第78條定有
    明文。法院未於訴訟費用之裁判確定其費用額者，第一審受
    訴法院於該裁判有執行力後，應依聲請以裁定確定之。依第
    1項確定之訴訟費用額，應於裁定送達之翌日起，加給按法
    定利率計算之利息，民事訴訟法第91條第1項、第3項分別定
    有明文。而所謂訴訟費用，包括裁判費及同法第77條之23至
    第77條之25所定之費用即訴訟文書之影印費、攝影費、抄錄
    費、翻譯費、證人及鑑定人日旅費、及其他進行訴訟之必要
    費用。法院未於訴訟費用之裁判確定其費用額者，第一審受
    訴訟法院於該裁判有執行力後，應依聲請以裁定確定之。依
    第一項確定之訴訟費用額，應於裁定送達之翌日起，加給按
    法定利率計算之利息，民事訴訟法第91條第1項、第3項亦定
    有明文。
三、經查：
（一）在本案訴訟中，第一審訴訟費用包含異議人繳納之108年
      度中司調字第5452號調解費1,000元、第一審裁判費7,810
      元、3,179元及向中山地政繳納之規費4,225元（見原裁定
      即本院111年度司聲字第614號卷〈下稱司聲卷〉第16─20頁
      ），共16,214元。第二審訴訟費用則包含相對人繳納之第
      二審裁判費15,360元及向中山地政繳納之規費1,025元（
      見司聲卷第34、38頁），共16,385元。以上事實，復經本
      院調取本案訴訟之歷審卷宗核對無誤。據此，本案訴訟之
      歷審訴訟費用合計32,599元，如【附表】所示。
（二）其次，本案訴訟第二審判決之主文第4項諭知：「第一審
      訴訟費用（確定部分除外）、第二審訴訟費用，由上訴人
      負擔62％，餘由被上訴人負擔」。因此必須釐清所謂「第
      一審訴訟費用確定部分」之具體金額。就異議人於本案訴
      訟第一審提出之請求，第一審法院為部分勝訴、部分敗訴
      之判決，而異議人就其敗訴部分並未聲明不服，故該部分
      已於第一審先行確定。又第一審判決於主文第4項諭知：
      「訴訟費用85％由被告負擔，餘由原告負擔」，可知異議
      人於第一審敗訴部分（即第一審確定部分）之訴訟費用，
      為第一審訴訟費用總額之15％。準此，上開所謂「第一審
      訴訟費用確定部分」，金額為2,432元【計算式：16,214
      元＊15％＝2,432元（元以下四捨五入，下同）】。
（三）關於兩造訴訟費用之應分擔方式，按諸本案訴訟第二審判
      決主文第4項之諭知，異議人於第一審敗訴確定之訴訟費
      用2,432元由異議人自行負擔，而其餘30,167元【計算式
      ：32,599元－2,432元＝30,167元】，則由異議人、相對人
      按照38％、62％之比例分擔，即異議人負擔11,463元、相對
      人負擔18,704元。因此，本案訴訟異議人應負擔之訴訟費
      用共為13,895元【計算式：2,432元＋11,463元＝13,895元
      】，相對人應負擔之訴訟費用則為上開18,704元。
（四）最後，再依【附表】所示，相對人實際繳納之訴訟費用僅
      16,385元，與其應負擔之訴訟費用18,704元有2,319元之
      差額【計算式：18,704元－16,385元＝2,319元】。是以，
      相對人應給付異議人之訴訟費用額，應確定為2,319元，
      並加計自本裁定送達翌日起至清償日止，按週年利率5％計
      算之利息。
四、綜上所述，原裁定計算之訴訟費用額，與上開認定結果有異
    ，自有未洽。異議意旨指摘原裁定不當，聲明求予廢棄，雖
    未提出適切之指摘，惟原裁定所命相對人給付異議人之訴訟
    費用額既有上開違誤，仍應由本院予以廢棄，自為裁定如主
    文第2項所示。
五、據上論結，本件異議為有理由，爰依民事訴訟法第240條之4第3項前段，裁定如主文。　　　　　　　　　　　　　
中　　華　　民　　國　　111 　年　　6 　　月　　30　　日
                        民事第五庭  法  官  陳盈睿
以上正本係照原本作成。
如不服本裁定，應於送達後十日內，向本院提出抗告狀並表明抗
告理由，如於本裁定宣示後送達前提起抗告者，應於裁定送達後
十日內補提抗告理由書（須附繕本）。
中　　華　　民　　國　　111 　年　　7 　　月　　1 　　日
                                    書記官  張卉庭
【附表：本案訴訟歷審訴訟費用之明細】
 異議人繳納 相對人繳納 第 一 審  調 解 費 1,000元   裁 判 費 7,810元   裁 判 費 3,179元   地政規費 4,225元   小    計16,214元  第 二 審  裁 判 費15,360元   地政規費 1,025元   小    計16,385元 歷審總計               32,599元